臺灣高等法院臺南分院刑事判決　　　　　　 九十年度上訴字第一六六一號　　 Ｇ
　　　上　訴　人
　　　即　被　告　庚　○　○
　　　指定辯護人　本院公設辯護人　丁○○
右上訴人即被告因準強盜等案件，不服臺灣臺南地方法院九十年度訴字第九八六號中
華民國九十年十一月三十日第一審判決（起訴案號：臺灣臺南地方法院檢察署九十年
度偵字第六四七五號及移送併辦案號：臺灣臺南地方法院檢察署九十年度偵字第九三
七二號、台灣屏東地方法院檢察署九十年度偵字第五三八七號、八十九年度偵字第五
０一０號、九十年度偵字第七七八五號），本院判決如左：
      主      文
原判決撤銷。
庚○○意圖為自己不法之所有，而搶奪他人之動產，因防護贓物、脫免逮捕，當場施
以強暴，累犯，處有期徒刑參年陸月；又連續於夜間侵入住宅竊盜，累犯，處有期徒
刑參年，應於刑之執行前令入勞動場所強制工作參年。應執行有期徒刑伍年陸月，並
於刑之執行前令入勞動場所強制工作參年。
      事      實
一、庚○○曾於民國（下同）八十五年間犯竊盜等案件，經台灣屏東地方法院於八十
    六年八月十二日判處有期徒刑一年二月確定在案，又另因犯竊盜罪，經台灣臺南
    地方法院於同年八月二十九日判處有期徒刑七月，經更定其刑為有期徒刑一年八
    月，於八十七年二月八日執行完畢出獄；又於八十七年間復犯竊盜罪，又經臺灣
    臺南地方法院判處有期徒刑二年六月，甫於八十九年十一月十一日執行完畢，具
    有犯罪習慣，仍不知悔改。復基於意圖為自己不法之所有，於八十九年十一月二
    十四日二十二時許，在台南市○○路○段一七０號前，趁甲○○所有車號八Ｊ─
    ○七○九號自用小客車停車未熄火，甲○○下車欲在路旁選購飲料後，站立於車
    子行李箱後方不及防備之際，迅即打開駕駛座之車門，甲○○登時發覺庚○○不
    顧甲○○之呼叫，迅速進入車內駕駛座入擋加油駛動而奪取（起訴書誤載為竊取
    ）該車得手，甲○○見狀，用手攀住車門把手，欲加制止，詎庚○○為防護該贓
    車及脫免逮捕，仍猛踩油門將李某拖行五、六公尺，致甲○○右手食指、中指及
    雙腿受傷後罷手，庚○○則急駛逃逸。庚○○另基於意圖為自己不法所有之概括
    犯意，先於八十九年三月二十三日凌晨一時許，在屏東市○○路二三七號竊取辛○○使用之Ｄ７─５２０１號自小客車（車主為黃劉玉英）；復承上開行竊之犯
    意，於八十九年十二月二十一日上午十一時許，在台中縣大雅鄉○○路○段一五
    ０號前，趁乙○○所有車號ＭＱ─九二二六號自用小客車停車未熄火，且乙○○
    不在現場之際，乘其不覺，竊取該車，得手後用供代步。繼於九十年一月七日凌
    晨一時許，在苗栗縣竹南鎮○○路二十三號前，利用夜深人靜乏人注意之際，持
    取自ＭＱ─九二二六號車上、足為兇器之螺絲起子一支，撬壞壬○○所有借予丙○○使用車號ＩＳ─九四四八號自用小客車門鎖（毀損部分未據告訴），竊取車
    內以塑膠袋包裝之物品一包（內有顏女之汽車行車執照、保險證各乙張及丙○○
    之汽車駕照、機車行照、保險證各乙張）得手後離去。嗣庚○○於九十年一月二
    十一日上午十一時許，在台南縣永康市○○路親親賓館前，欲開啟ＭＱ─九二二
    六號車門時為警查獲，並自車上起出甲○○、壬○○、丙○○等三人證件。又承
    上開行竊之犯意，於九十年八月十日中午十一時四十分許，在屏東市○○○路○
    段一零八巷二十一弄三十六號竊取戊○○使用之車號ＷＤ─２４１３自小客車（
    車主為黃惠娟）；再承上開行竊之犯意，於九十年八月十一日十三時許，在永康
    市○○路一○六○號見利保養廠修車時，竊取己○○所有之車號Ｃ４─４２５７
    號自小客車；又承上開行竊之犯意，於九十年八月二十六日之夜間二十三時許，
    侵入鄭恒輝在屏東市○○街一三一巷十二弄一號之住宅內，竊取鄭恒輝所有之華
    南銀行金融卡、台中企銀金融卡、匯豐銀行ＶＩＳＡ卡、渣打銀行ＶＩＳＡ卡、
    郵局存摺、世華銀行存摺、中國信託商業銀行存摺金飾、黑色手提袋、珍珠耳環
    、金項鍊各一個、身分證二枚、現金新台幣（以下同）四千八百元（合計約值一
    萬八千五百元）等物。
二、案經台南縣縣警察局歸仁分局、永康分局報請國防部南部地方軍事法院檢察署軍
    事檢察官偵查起訴，經國防部南部地方軍事法院判決公訴不理移送台灣台南地方
    法院檢察署偵查起訴檢察官另就竊取被害人辛○○、戊○○、己○○、鄭恒輝部
    分之犯行移送併辦。
      理      由
一、被告犯罪時原係海軍陸戰隊九九師士兵，惟因其曾於八十六、八十七年間因所犯
    如事實欄內之竊盜罪，在監服刑合計已逾三年，依八十九年二月四日修正後生效
    之兵役法第五條第一項第二款之規定，禁服兵役。則溯自該法修正生效之日起已
    當然喪失現役軍人身分，故普通法院對其喪失軍人身分後所犯本案，自有審判權
    ，此亦為國防部南部地方軍事法院九十和判字第二四四號確定判決所同認，合先
    敘明。
二、上訴人即被告庚○○（下稱被告）業於本院審理中，坦承其行竊被害人乙○○、
    壬○○、丙○○及併案之被害人戊○○、己○○、鄭恒輝部分之財物（含自小客
    車、金融卡、汽車內以塑膠袋包裝之物品一包，內有顏女之汽車行車執照、保險
    證各乙張及丙○○之汽車駕照、機車行照、保險證各乙張），核與被害人乙○○
    、壬○○、丙○○及併案部分之戊○○、己○○、鄭恒輝指訴情節均相符，並有
    車輛失竊證明單、車籍電腦表、贓物領據、扣押物品清單（見臺灣屏東地方法院
    檢察署偵查卷宗五三八七號卷第十六頁）、贓物具保領結表（屏東縣警察局卷宗
    第二二五一號第二二頁以下至第二三頁）等附卷可資佐證，此部分被告之犯行罪
    證明確，堪以認定。至被害人己○○亦有向警察局報案失竊，有車輛竊盜資料個
    別查詢報表、贓物具保領結表可據、，被告並直承其係趁己○○並無發覺時竊走
    該車，有被告於偵查中之供詞可按（見上開偵查卷宗五三八七號第六頁背面），
    雖被害人己○○曾於警訊中陳稱係遭被告趁其不備搶奪云云，究與其報案失竊齟
    齬不一且與被告陳稱係竊取之情節不符，自難憑採，合併說明。
三、惟另就被害人甲○○、辛○○部分，被告則矢口否認有搶奪被害人甲○○之自小
    客車及行竊被害人辛○○使用之Ｄ７─５２０１號自小客車之犯行，辯稱：伊沒
    有搶奪甲○○之自小客車，那時偷車並未看到甲○○，伊不知道有拖行他一段距
    離；亦未行竊辛○○之自小客車，不知道為何有伊指紋云云。
四、經查：右揭關於被告搶奪被害人甲○○自用小客車之事實，業據被告於原審審理
    中坦承不諱（見原審卷第六六頁），且於原審調查時，亦直承伊當時將車入檔加
    油啟動時有，發現車主衝過來等語，顯見被告於被害人甲○○已查覺時仍強行踩
    油門將該車開走，並致被害人甲○○受有前揭事實欄之傷等情，且被害人甲○○
    並於警訊中及原審、本院調查時指訴伊打開後車廂欲至超市選購礦泉水，發覺被
    告接近伊車子並到駕駛座旁，伊馬上質問：「你幹什麼？」該男子迅速打開車門
    坐到駕駛座內，伊亦迅速打開乘客座車門，被告馬上踩油門，伊被拖行五、六公
    尺後即放手，伊所有之自小客車即被搶走，之後伊即向該地派出所報案等情綦詳
    （見國防部南部地方軍事法院檢察署偵查卷二第八頁、原審卷第五三頁、本院卷
    九十一年一月十八日訊問筆錄）。此部分被告之罪證亦甚明確。另被害人辛○○
    部分，亦據被害人辛○○指訴失竊情節，且於該Ｄ７─５２０１號自小客車內查
    獲被告指紋十枚（部分在被告遺留在後行李箱內之筆記本內採得），亦有內政部
    警政署刑事警察局八十九年四月二七日八九刑紋字第五一八五九號函及局紋字第
    四五三號指紋鑑定書及被告就其所有筆記本遺失之情節可按（見台南市警察局偵
    查卷宗五一八號第五頁、至第十一頁）。且有被害人甲○○、辛○○報案之車輛
    失竊資料個別查詢報表在卷可稽。是被告應有竊取該Ｄ７─５２０１號自小客車
    ，應無疑義。足見被告所為上開辯解，無非事後避就卸責之詞，不足採信。此部
    分被告之罪證亦臻明確，被告之犯行均洵堪以認定。
五、按行為後，法律有變更者，適用裁判時之法律，但裁判前之法律有利於行為人者
    ，適用最有利於行為人之法律。刑法第二條第一項定有明文。查刑法第三百二十
    八條第一項業經於九十一年一月三十日修正公布，並於同年二月一日生效。依新
    刑法第三百二十八條第一項之規定：「意圖為自己或第三人不法之所有，以強暴
    、脅迫、藥劑、催眠術或他法，至使不能抗拒，而取他人之物或使其交付者，為
    強盜罪，處五年以上有期徒刑。」而依舊法之規定：「意圖為自己或第三人不法
    之所有，以強暴、脅迫、藥劑、催眠術或他法，至使不能抗拒，而取他人之物或
    使其交付者，為強盜罪，處三年以上十年以下有期徒刑。」經比較結果，新法顯
    較舊法為重，自應依刑法第二條第一項後段之規定，適用舊法之規定。核被告庚○○搶奪被害人甲○○之自小客車得手後，為防護贓物，脫免逮捕，當場駕車將
    甲○○拖行，施以強暴成傷，應成立刑法第三百二十九之準強盜罪，並論以修正
    前刑法第三百二十八條第一項之強盜罪責；至其施暴因而致甲○○受傷，因被告
    本無傷害之故意，故係施暴之當然結果，不另成罪（此部分亦未告訴）其第一次
    竊取辛○○使用之Ｄ７─５２０１號自小客車，第二次竊取乙○○之自小客車，
    第四次竊取戊○○所有ＷＤ─２４１３號自用小客車及第五次竊取己○○所Ｃ４
    ─４２５７號自用小客車均犯同法第三百二十條第一項之竊盜罪；其第三次攜帶
    客觀上足以對人之生命、身體構成危險之兇器螺絲起子，竊取壬○○所有借予丙○○使用之自小車內之物品，係犯同法第三百二十一條第一項第三款之攜帶兇器
    竊盜罪。第六次於夜間侵入住宅竊取鄭恒輝所有之華南銀行金融卡等財物，係犯
    同法第三百二十一條第一項第一款之夜間侵入住宅竊盜罪。其先後多次竊盜犯行
    ，時間緊接，犯罪構成要件相同，顯係基於一個概括犯意反覆為之，應依連續犯
    之規定論以情節較重之連續於夜間侵入住宅竊盜一罪。又被告曾有如事實欄之犯
    罪前科並經執行完畢，有本院被告全國全案紀錄表一紙附卷可按，其於五年內再
    犯本件有期徒刑以上之罪，應依累犯規定依法加重其刑。其所犯上述二罪，犯意
    各別，罪質互異，應予分論併罰。
六、原審以被告事證已臻明確，因予論罪科刑，固非無見，惟查（一）刑法第三百二
    十八條第一項，業經於九十一年一月三十日公布修正，同年二月一日生效。原判
    決未及比較，已有未合；（二）又台灣屏東方法院檢察署以九十年度偵字第五三
    八七、八十九年度偵字第五０一０號移送併辦之竊盜案件，均與本件被告所犯之
    竊盜時間緊接，犯罪手法及行為態樣雷同，觸犯構成要件相同之罪名，顯係基於
    概括犯意反覆所為，為連續犯，應論以一罪，並從其情節較重之於夜間侵入住宅
    竊盜罪論處。原判決認非基於概括犯意所為未予一併審理，尚有未洽。被告於本
    院否認部分犯罪指摘原判決不當，雖不足採，惟原判決既有可議，自應由本院將
    原判決撤銷改判。爰併審酌被告之不良素行、犯罪之動機、手段、目的、所生危
    害、所得利益及審理中坦承部分犯行，態度尚佳等一切情狀，分別量處如主文第
    二項所示之刑，並定其應執行刑，以示懲儆。又其於民國八十六年間犯竊罪前科
    二次，八十七年間復犯罪竊盜罪前科乙次，甫於八十九年十一月十一日執行完畢
    ，有前開紀錄表足憑，甫出監未滿半月，即再連續行竊，足見其顯有犯罪習慣，
    因認其有宣付保安處分之必要，爰併就其所犯竊盜罪部分，依法諭知應於刑之執
    行前令入勞動場所強制工作參年，以資矯正惡習。
    且本院因認既已就其所犯竊盜罪部分宣告強制工作處分，當足以收矯治之效，自
    無再對其所犯準強盜罪部分併予宣告該處分，併此敘明。
據上論斷，應依刑事訴訟法第三百六十九條第一項前段、第三百六十四條、第二百九
十九條第一項前段，刑法第二條第一項但書、第五十六條、第三百二十九條、修正前
第三百二十八條第一項、第三百二十一條第一項第一款、第四十七條第五十一條第
五款，竊盜犯贓物犯保安處分條例第三條第一項、第四條、第五條第一項前段，判決
如主文。
本案經檢察官洪泰文到庭執行職務。
中    華    民    國      九十一      年      二      月    二十        日
                                  臺灣高等法院臺南分院刑事第三庭
                                      審判長法官  黃    崑    宗
                                            法官  葉    居    正
                                            法官  莊    俊    華
右正本證明與原本無異。
竊盜部分不得上訴。
                                      法院書記官  廖    明    娟
中    華    民    國      九十一      年      三      月      一        日
附錄法條：
刑法第三百二十一條
犯竊盜罪而有左列情形之一者，處六月以上五年以下有期徒刑：
一  於夜間侵入住宅或有人居住之建築物、船艦，或隱匿其內而犯之者。
修正前刑法第三百二十八條第一項：意圖為自己或第三人不法之所有，以強暴、脅迫
 、藥劑、催眠術或他法，至使不能抗拒，而取他人之物或使其交付者，為強盜罪，
處三年以上、十年以下有期徒刑。
刑法第三百二十九條：竊盜或搶奪，因防護贓物、脫免逮捕或湮滅罪證，而當場施以
強暴、脅迫者，以強盜罪。
